臺灣士林地方法院民事判決
109年度訴字第2078號
原      告  鈺鼎工程有限公司
法定代理人  張文政
訴訟代理人  蔡菘萍律師
被      告  聚展建設開發股份有限公司
法定代理人  賴雿基
訴訟代理人  魏玉娟
            趙晊成律師
上  一  人
複  代理人  李信志
上列當事人間請求給付代墊款事件，本院於民國111年9月21日言
詞辯論終結，判決如下：
    主  文
被告應給付原告新臺幣伍佰萬元及自民國一百零九年九月二十六
日起至清償日止，按週年利率百分之五計算之利息。
訴訟費用由被告負擔。
本判決於原告以新臺幣壹佰陸拾陸萬陸仟元供擔保後，得假執行
；但被告如以新臺幣伍佰萬元為原告預供擔保後，得免為假執行
。
    事實及理由
壹、程序方面：
    按訴狀送達後，原告不得將原訴變更或追加他訴。但擴張或
    減縮應受判決事項之聲明者，不在此限，民事訴訟法第255
    條第1項第3款定有明文。原告起訴聲明：被告應給付原告新
    臺幣(下同)500萬元，及自調解聲請狀繕本送達翌日起至清
    償日止按週年利率百分之五計算之利息。嗣原告於審理中變
    更利息起算日為自調解聲請狀繕本送達被告後1個月之翌日
    起（見本院卷第554頁筆錄），核屬減縮應受判決事項之聲
    明，於法並無不合，應予准許。
貳、實體方面：
一、原告主張：原告向訴外人佑福營造工程有限公司(下稱佑福
    公司)借牌，於105年9月間承攬被告「臺北市士林區永新段
    三小段集合住宅(未完成續接)新建工程」(下稱萬家春建案)
    ，並陸續於如附表所示時間，為被告代墊如附表所示之費用
    。原告屢次催告被告返還上開費用，被告均置之不理，爰依
    消費借貸、無因管理、不當得利之法律關係擇一向被告一部
    請求返還500萬元，並聲明：㈠被告應給付原告500萬元及自
    調解聲請狀繕本送達被告後1個月之翌日起至清償日止，按
    週年利率百分之五計算之利息。㈡願供擔保，請准宣告假執
    行。
二、被告則以：萬家春建案為佑福公司承攬，原告僅為佑福公司
    之下包，已經臺灣雲林地方法院108年度簡上字第75號判決
    認定屬實，被告及萬家春建案之相關廠商、銀行人員，往來
    對象均為佑福公司，與原告無涉，被告並無必要亦從未與原
    告簽訂或成立任何代墊款項或消費借貸之契約，原告並未舉
    證證明兩造有何借貸意思合致之情形。又給付型不當得利應
    由原告舉證給付無法律上原因，原告並未舉證以實其說。另
    原告亦未舉證有何成立無因管理之事實等語，資為抗辯，並
    聲明：㈠原告之訴駁回。㈡如受不利判決，願供擔保，請准宣
    告免為假執行。
三、得心證之理由：
　  原告主張萬家春建案為被告之建案，被告原發包給實鴻營造
    有限公司(現名邑格營造有限公司，下稱實鴻公司)承攬，後
    實鴻公司與被告解約，被告改與佑福公司簽訂「臺北市士林
    區永新段三小段集合住宅(未完成續接)新建工程」工程合約
    書，佑福公司係以原告公司負責人張文政為合約聯絡人，現
    場工程由原告施作，有被告與實鴻公司解約書(本院卷第26
    頁)、萬家春建案之合約書及協議書(本院卷第186-227、400
    -402頁)在卷可證，且為兩造所不爭執，原告此部分主張堪
    予認定。惟否認有請求原告代為墊款之消費借貸關係，並以
    前詞置辯。是兩造爭執厥為：原告是否有為被告代墊如附表
    所示之費用?及得否向被告請求該筆費用？而按稱消費借貸
    者，謂當事人一方移轉金錢或其他代替物之所有權於他方，
    而約定他方以種類、品質、數量相同之物返還之契約。民法
    第474條第1項定有明文。次按當事人主張有利於己之事實者
    ，就其事實有舉證之責任。民事訴訟法第277條前段亦有明
    定。是主張法律關係存在之當事人，須就該法律關係發生所
    須具備之特別要件，負舉證之責任，而民法第474條所稱消
    費借貸者，於當事人間必本於借貸之意思合致，而有移轉金
    錢或其他代替物之所有權於他方之行為，始得當之。是以消
    費借貸，因交付金錢之原因多端，除有金錢之交付外，尚須
    本於借貸之意思而為交付，方可成立。當事人主張有金錢借
    貸關係存在，須就其發生所須具備之特別要件即金錢之交付
    及借貸意思表示互相一致負舉證之責任，若僅證明有金錢之
    交付，未證明借貸意思表示互相一致者，尚不能認為有金錢
    借貸關係存在(最高法院81年度台上字第2372號、98年度台
    上字第1045號判決意旨參照)。故原告主張與被告間有消費
    借貸關係存在者，自應就該借貸意思互相表示合致及借款業
    已交付之事實，均負舉證之責任。茲就附表各筆費用分述如
    下：
  ㈠編號1：實鴻公司工程款320萬元：
    原告主張實鴻公司因與被告之工程款爭議，扣留萬家春建案
    之建照，佑福公司於承攬萬家春建案後，為取回建照以繼續
    工程施作，原告乃以公司員工吳秀謹名義開立面額及票號如
    附表編號1「金額」欄及「給付方式」欄所示之支票5張（本
    院第30、32頁）給實鴻公司，以代墊被告原應給付給實鴻公
    司之工程款等語，被告雖不否認該筆費用為要給實鴻公司的
    工程款，但辯稱是由佑福公司代墊，並非原告等語（見本院
    卷第235頁筆錄）。經查：證人林逸芸即被告公司前會計主
    任到庭證稱：被告曾遭實鴻公司以工程款問題扣留建照，因
    為佑福公司要接此項工程，所以就請佑福公司去處理等語(
    見本院卷第413-414頁筆錄)，可證被告確有因積欠工程款遭
    實鴻公司扣留建照、於支付編號1之費用後始取回之事實。
    證人林逸芸雖證述編號1費用是由佑福公司處理，然其亦證
    稱：當時代表佑福公司來接洽萬家春建案的人是原告公司負
    責人張文政，伊在職期間因為被告是跟佑福公司有合約關係
    ，所以都是用佑福公司名義處理，佑福公司和原告公司有何
    關係伊不知道，兩造公司有何關係伊也不確定(見本院卷第4
    12-413頁筆錄)，可知其僅是因萬家春建案合約名義係由被
    告及佑福公司簽立，故以佑福公司名義處理帳務，對於兩造
    公司與佑福公司間實際之法律關係為何並不清楚；況支付編
    號1費用之支票發票人，為原告之員工吳秀謹，並非佑福公
    司，且已經實鴻公司之實際負責人鄭根地簽收，有該5張支
    票影本(本院卷第30-32頁)在卷可證；至該5張支票右下角手
    寫註記「佑福營造」等語，既為林逸芸因記帳關係而為紀錄
    ，自無從憑林逸芸上開證述遽認編號1費用係由佑福公司給
    付。被告辯稱是佑福公司代墊、並非原告等語，與上開客觀
    證據不符，尚難憑採；至被告辯稱此部分代墊款款項經佑福
    公司向被告申請工程款後給付，惟此清償之事實未經被告提
    出證據以實其說，是原告主張曾為被告代墊編號1費用，應
    屬有據。
  ㈡編號2：江芬紅跑建照費用4萬元：
    原告主張曾代墊跑建照之費用6萬元給訴外人江芬紅，被告
    則辯稱該筆費用與原告無關等語，經查：自編號2費用之匯
    款單可見匯款人為張文政，收款人為江芬紅，請款單則記載
    「佑福營造工程有限公司請款單103建字第0246號建管代辦
    業務請款金額如下：第一期款新台幣陸萬元整以上」等語(
    本院卷第38頁)，證人林逸芸則證稱：原告曾為被告代墊跑
    建照費用，金額不太記得，請款單抬頭是佑福公司，但代墊
    款項都是被告公司負責人賴雿基直接找張文政洽談的等語(
    見本院卷第408、411-413頁筆錄)，可證被告確曾有此筆跑
    建照之費用存在，且係由原告代墊之事實，至請款單抬頭為
    佑福公司而非原告，僅是因萬家春建案合約名義係由被告及
    佑福公司簽立，故證人林逸芸以佑福公司名義處理帳務，已
    如上所述，不能僅憑請款單抬頭遽認係由佑福公司代墊。原
    告主張曾為被告代墊編號2費用，並僅於4萬元範圍內主張，
    應屬有據，被告辯稱是佑福公司代墊、並非原告等語，尚難
    憑採。
 ㈢編號3：被告欠證人李建文之50萬元：
  ⒈原告主張被告曾積欠證人李建文100萬元，並由原告代為清償
    ，後李建文有再將50萬元返還原告，是原告為被告代墊編號
    3費用為50萬元等語，被告雖不否認有該筆費用存在，惟辯
    稱兩造無代墊合意，該筆費用由佑福公司代墊，原告與李建
    文如何交付與退還款項與被告無關，且原告與李建文曾簽立
    切結書明示該筆款項已處理完畢，原告竟仍向被告請求，違
    反誠實信用原則等語，經查：證人李建文證稱：被告曾開票
    給另一個債權人，面額是100萬元，該債權人於萬家春建案
    工程期間有行使權利追討款項，當時張文政在處理工程營造
    與撥款事宜，他說正在承作建案，不希望有糾紛，張文政給
    伊現金，伊再轉交給該債權人，後來張文政又問能否把錢要
    回來，伊說那票要還給債權人，但張文政拿不出票，伊就跟
    債權人協調還一半金額(即50萬元)給張文政，並在支付明細
    表下註明結清，109年張文政又來找伊，伊覺得防不勝防，
    又給了張文政20萬元，並寫下切結書，錢都是拿伊的現金給
    張文政的，不是債權人的錢等語(見本院卷第416頁筆錄)。
    並有李建文提出之支付明細表上記載：105年10月27日至106
    年3月15日李建文分4次簽收總計100萬元之款項，簽收欄旁
    註明「張取回土銀、桃園、魏玉娟開立新台幣壹佰萬元正 
    退票乙張(105.11.04)」等語，復於107年10月29日至107年1
    2月28日分5次退還總計50萬元款項，簽收欄註明「張文政領
    回」，明細表下方記載：「同意以50萬元解決全數處理完畢
    ，以107年12月底解決。雙方同意以新台幣伍拾萬元正，上
    述金額無任何爭議，任何一方不再有任何債權債務責任」等
    語(本院卷第428頁)，上開支付費用明細表並經證人李建文
    及張文政簽名。可證被告確因100萬元票據債務，經由張文
    政聯繫證人李建文處理，並由張文政代為支付予證人李建文
    ，後經協調改以50萬元解決，並由證人李建文還給張文政50
    萬元之事實。
　⒉證人李建文雖證稱109年另有再還給張文政20萬元並簽立切結
    書，惟自該切結書記載：立切結書人張文政同意以新臺幣20
    萬元整與李建文達成和解，雙方自簽訂本切結書完成後，今
    後不得再以任何理由、方式，要求對方支付任何費用及其他
    法律上之請求等語(本院卷第426頁)，僅能證明證人李建文
    以20萬元解決與張文政間之爭議，尚無從認與編號3費用或
    與被告有關，原告主張：該筆20萬元是證人李建文私下跟伊
    要的，切結書是處理這筆款項等語(見本院卷第470頁筆錄)
    ，尚非無據，上開20萬元難認與編號3費用有關，原告為被
    告代墊的款項尚餘50萬元。　
  ⒊被告雖辯稱：原告與證人李建文曾簽立切結書明示該筆款項
    已處理完畢，原告竟仍向被告請求，違反誠實信用原則等語
    ，惟20萬元之切結書與編號3費用無關，已如上述；至李建
    文提出之支付明細表下方雖記載李建文與張文政同意以50萬
    元解決爭議，任何一方不再有任何債權債務責任等語，惟此
    僅能證明原告與證人李建文間對被告之票據債務同意以50萬
    元解決，並未免除被告返還原告代墊款之義務，原告向被告
    請求已支付且李建文之50萬元代墊款，仍屬有據，被告辯稱
    原告之請求違反誠實信用原則云云，殊不可採。
  ㈣編號4：瑋成營造有限公司(下稱瑋成公司)壓送車費用4萬6,8
    51元：
    原告主張在確定承作萬家春建案但還沒進場施工前，被告曾
    經因為叫不到混凝土壓送車，故請張文政先幫忙叫車，張文
    政請瑋成公司叫壓送車，並由張文政付錢給瑋成公司等語，
    被告雖不否認有該筆費用，但辯稱是佑福公司叫的車等語（
    見本院卷第236頁筆錄），經查：證人邱光逢證稱：原告是
    向佑福公司借牌，萬家春建案期間伊任職原告公司擔任工地
    主任，也要負責計算估驗款項，有些帳務會經過伊手上，支
    票也會經過伊這邊，如果要付錢給瑋成公司，也是由伊這邊
    判斷，原告未進場施作前，原告曾經請瑋成公司為被告叫混
    凝土壓送車，費用是原告代墊出去的等語(見本院卷第465-4
    66頁筆錄)，原告並提出東成工程行開立、買受人為瑋成公
    司、項目為「混凝土壓送」、金額為4萬6,851元之發票為憑
    (本院卷第42頁)，堪認原告確有為被告代墊編號4之費用，
    且已支付給瑋成公司，瑋成公司始會交付該發票給原告。
  ㈤編號5：板信商業銀行(下稱板信銀行)擔保費165萬元：
    原告主張由於被告公司在板信銀行之授信有問題，銀行要佑
    福公司作被告的擔保人，被告應支付3%之擔保費，故其幫被
    告代為支付，並以張文政名義匯入佑福公司花旗銀行帳戶等
    語，此部分為被告所否認，經查：證人李建文即板信銀行土
    城分行經理證稱：他們銀行從來沒有什麼3%擔保費，雖有手
    續費，但金額看案件大小及難易程度，約介於0.3%至1%，就
    萬家春建案而言不可能收到3%手續費，編號5之3筆金額伊不
    知道是什麼的金額等語(見本院卷第410頁筆錄)，可證板信
    銀行並無收取擔保費之規定。況原告就編號5費用原稱係板
    信銀行擔保費，嗣後改稱：這是要給佑福公司的借牌費，是
    佑福公司要賺的等語(見本院卷第470頁筆錄)，則該筆費用
    之性質究竟為何，顯有不明；又依原告提出之匯款單(本院
    卷第44、48、54頁)，編號5費用均是匯入佑福公司帳戶，無
    從證明該費用與被告有關，是原告請求被告返還代墊之編號
    5費用，顯屬無據。
  ㈥編號6：億成機電有限公司(下稱億成機電)工程款242萬8,750
    元：
    原告主張因被告積欠億成機電工程款，故原告有開立3張面
    額及票號各如附表編號6「金額」欄及「給付方式」欄所示
    之支票（本院卷第50、72頁）為被告代墊共242萬8,750元，
    被告則否認該筆費用與被告有關，經查：被告於審理中自承
    原告確實有開票代墊編號6費用等語(見本院卷第239-240頁
    筆錄)，且證人邱光逢證稱：億成機電是水電工程承攬商，
    和原告是平行包，億成機電的估驗不是他們處理，但因為工
    程沒有付錢已經停擺很久，但工程必須繼續進行，為了進度
    原告和億成機電談判工程款問題，原告開立支票代墊被告積
    欠億成機電的工程款，億成機電有領到錢就會進場施作等語
    (見本院卷第464-467頁筆錄)，證人林逸芸證稱：因為被告
    沒有付億成機電工程款，億成機電的會計來要錢，被告沒有
    資金，所以請原告代墊，是被告公司老闆賴雿基自己找張文
    政，伊會知悉是因為原告直接開票給億成機電，億成機電把
    支付的支票影本給伊，伊才能作帳等語(見本院卷第409頁)
    。且自原告提出如附表編號6所示之支票影本可見，發票人
    均為原告，受款人均為億成機電有限公司，面額合計為242
    萬8,750元，支票影本下方有手寫註記由原告代墊被告應給
    付給億成機電之工程款等字樣，並分別由領款人林志中、陳
    人瑋簽名及加蓋億成機電收發文章，可證原告確曾為被告代
    墊給億成機電之工程款242萬8,750元。被告雖辯稱：該筆費
    用已清償，付給佑福公司云云（見本院卷第239頁筆錄），
    惟並未舉證以實其說，殊難採信，原告主張代墊編號6費用
    ，應屬有據。
  ㈦編號7：技師勘驗8萬3,000元：
    原告主張萬家春建案在其承作時已蓋到2樓，由於要蓋到10
    樓時必須要有2樓樓板的履勘檢驗報告，故曾替被告找技師
    做2樓樓板鋼筋輻射測試及混凝土強度測試報告，以送交建
    管科等語，此部分為被告所否認，經查：原告雖主張有支付
    編號7費用，惟未提出任何單據為佐，尚難逕認原告確曾為
    被告代墊編號7費用，原告該部分主張，應屬無據。
  ㈧編號8：地價稅26萬6,948元：
    原告主張有為被告代墊105年至108年地價稅26萬6,948元，
    被告雖不否認有該筆費用，惟辯稱是佑福公司代墊，已付給
    佑福公司，與原告無關等語，經查：被告於審理中自承：地
    價稅確實有聯絡原告請其先代墊，他確實有先代墊等語(見
    本院卷第239頁筆錄)。又證人李建文證稱：萬家春建案的土
    地是信託登記在板信銀行，所以板信銀行有和被告約定地價
    稅需由被告繳納，剛開始是採取自被告公司帳戶扣款之方式
    繳納，但後來被告信用不好，伊就不清楚如何繳納，但一定
    有繳等語(見本院卷第418-419頁筆錄)；證人林逸芸則證稱
    ：伊知道代繳地價稅的事，地價稅原本是被告要繳，但因公
    司沒有資金，所以後來請張文政代繳等語(見本院卷第414頁
    筆錄)。復有原告提出之地價稅繳款書8張(本院卷第56-70頁
    )，應繳稅額合計26萬6,948元，記載納稅義務人為板信銀行
    ，其上各有華南銀行世貿分行、新光銀行士林分行之收款戳
    章，於地價稅繳款書下方均經手寫註明：「稅單金額已由佑
    福公司張文政於106.6.28已代繳完成」等語，並在上開手寫
    文字上加蓋被告公司之大小印(小印印文「賴昌民」為被告
    公司負責人賴雿基之原名)，可證原告確曾為被告代繳地價
    稅。被告辯稱是由佑福公司代墊云云，尚非可採。
  ㈨編號9：朱文熙建築師費用56萬元：
    原告主張因被告積欠朱文熙建築師款項，若不付清建築師不
    來勘驗，故原告有開立3張面額及票號如附表編號9「金額」
    欄及「給付方式」欄所示之支票（本院卷第76、84頁）為被
    告代墊共56萬元給朱文熙，被告雖不否認有該筆費用存在，
    但辯稱應是由佑福公司代墊等語（見本院卷第241頁筆錄）
    ，經查：自原告提出如附表編號9所示之支票影本，發票人
    均為原告，受款人均為朱文熙建築師事務所，面額12萬元及
    21萬元之支票影本下方經手寫記載：「支付聚展建設開發股
    份有限公司士林區社正路31號萬家春工地建築師結構體完成
    10%費用(第5期)210,000元及五大管線變更費用120,000元，
    合計330,000元，由佑福營造/鈺鼎工程公司發票人 張文政
    支付。106.11.24 」等語（本院卷第76頁），並經朱文熙簽
    收，面額23萬元之支票影本下方經手寫記載：「代支付聚展
    建設開發股份有限公司士林區社正路31號萬家春住宅建築師
    第二次變更設計費230,000元正，付款人鈺鼎工程公司，佑
    福營造公司，張文政於106.12.11支付」等語（本院卷第84
    頁），並經朱文熙簽收，且有原告提出朱文熙建築師事務所
    出具之請款函文、被告公司相關報支申請單，上經被告核章
    及賴雿基(原名賴昌民)、主管魏玉娟、證人林逸芸簽名等附
    卷可稽(本院卷第78-80、84-88頁)，可證原告確曾為被告代
    墊應給朱文熙之費用，被告辯稱是由佑福公司代墊云云，尚
    非可採。
  ㈩編號10瑋成公司清理費120萬元、編號11板信銀行融資利息68
    9萬元：
    原告主張曾為被告代墊瑋成公司清理建案三樓至地下室之費
    用120萬元、板信銀行融資利息689萬元，被告雖不否認有該
    2筆費用存在，惟辯稱：該2筆費用為佑福公司支付，與原告
    無關，被告曾就該2筆費用簽立切結書給佑福公司，佑福公
    司現已持該切結書對被告提起給付之訴(見本院卷第484-488
    頁佑福公司民事支付命令聲請狀。受理案號案號：臺灣臺北
    地方法院111年度建字第85號)等語，經查：原告提出張文政
    匯款至被告帳戶之單據(本院卷第90-104頁)，及證人林逸芸
    證述：被告有因萬家春建案向板信銀行融資，利息會從被告
    公司帳戶扣款，伊知道有請原告代墊匯到被告公司帳戶，因
    為被告公司沒有資金，伊會知道是因為老闆賴雿基跟我說該
    筆款項為何，伊才有辦法作帳，至於為何會找原告代墊，老
    闆說是為了讓工程順利等語(見本院卷第410頁筆錄)，堪認
    原告主張張文政有代墊利息，所言非虛。惟自該切結書(本
    院卷第74、494頁)記載：「就佑福公司承攬萬家春建案期間
    代甲方墊付板信銀行利息費用合計新台幣6,890,000元及三
    樓板下至地下室清除及修繕工程款合計NT$1,200,000整，二
    項共計NT$8,090,000元整，甲乙雙方以辦理工程追加方式，
    於使照取得後由板信銀行信託專戶先行撥付NT$4,000,000元
    給乙方，餘款NT$4,090,000元於分戶完成後再由板信銀行信
    託專戶撥付該餘款給乙方」等語，均未提及原告或原告公司
    負責人張文政。參以證人李建文證稱：被告向板信銀行貸款
    ，每月需支付融資利息，利息是佑福公司繳納，因為被告公
    司信用不好，當時跟佑福公司說若要繼續承攬，監督的工程
    款要按期撥付，繳息就要正常，伊是跟佑福公司一位曾先生
    和原告公司的張文政說的，佑福公司因為在台中所以都是找
    張文政來處理，伊知道他們有協調地下室及利息部分，伊會
    參與是因為被告信用不良，所以有找李高尚來幫忙協調要怎
    樣把後續工程做好，又把被告公司的賴雿基、佑福公司曾先
    生找來協調，原告、李高尚和銀行沒有關係等語(見本院卷
    第416-417頁筆錄)，且該切結書之見證人即證人李高尚證稱
    ：本建案三樓以上都是原告在做，原告是跟佑福公司借牌，
    因為原告本身沒有甲級營造資格，之所以知道是因為伊和佑
    福公司曾煥基很熟，也認識兩造公司負責人張文政、賴雿基
    ，及瑋成公司負責人，跟他們接洽後知道的，賴雿基有跟伊
    說這件是借牌，當初實鴻營造有工程做不好要整理跟清理善
    後，是由原告收尾，並由瑋成公司進行清除工程，切結書上
    的120萬元是原告付給瑋成公司，支票是伊跟張文政拿的，
    票有過，120萬加計張文政付的銀行利息680萬總共800萬，
    這筆錢是給佑福公司，佑福公司再給張文政，錢一定要撥進
    去佑福公司帳戶，張文政再自己去領，張文政有佑福公司的
    印章、存摺，錢最後是給張文政等語(見本院卷第458-462頁
    筆錄)，自上開證述可知，兩造及佑福公司負責人曾就編號1
    0、編號11費用達成協商，並經李高尚及銀行方代表李建文
    參與協調，進而做出如切結書所載之內容。原告之法定代理
    人張文政亦不否認有參與簽立之過程並收取該切結書(見本
    院卷第240-241頁筆錄)，則編號10、編號11費用應已經兩造
    及佑福公司約定由被告先撥給佑福公司，再由佑福公司給付
    張文政。原告縱有代墊上開費用，但既經三方約定上開費用
    應先撥給佑福公司，再由佑福公司給張文政，則原告即不得
    持該切結書請求被告跳過佑福公司、逕行給付上開費用。原
    告主張被告應返還代墊之編號10、編號11費用，顯屬無據。
  被告否認關於附表編號1至4、6、8、9之代墊款與原告間有消
    費借貸之合意，依本件萬家春建案之工程合約書（本院卷第
    186-226頁），定作人為被告，承攬人為佑福公司。原告雖
    主張其向佑福公司借牌施作，此部分亦為證人李高尚於審理
    中為相同證述（見本院卷第459、461頁筆錄）。惟原告與佑
    福公司間之借牌關係，此為出名人與借牌人之內部約定，縱
    由原告之法定代理人張文政代佑福公司出面與被告接洽，兩
    造間就本件工程亦無直接法律關係。於工程進行中被告因資
    金短缺而需向他人借貸，遂向承包商即佑福公司融資以利工
    程進行，亦屬常情，被告抗辯其主觀上係向佑福公司借貸，
    亦屬有據。而原告代墊上述款項之際，張文政究係以原告法
    定代理人身分或佑福公司代表之身分與被告接洽，原告既未
    能舉證屬前者情形，則兩造間有無達成消費借貸之合意，尚
    非無疑，是原告主張兩造間成立消費借貸關係，並無依據。
    次按無法律上之原因而受利益，致他人受損害者，應返還其
    利益。雖有法律上之原因，而其後已不存在者，亦同。民法
    第179條定有明文。原告雖未能舉證與被告間有消費借貸之
    合意，惟原告確有為被告代墊如附表編號1至4、6、8、9之
    費用共計704萬2,549元，被告因原告之清償行為，取得債務
    消滅之利益，此利益之歸屬無法律上之原因，被告亦未證明
    已向原告清償上開代墊款，是原告於上開金額範圍內，依不
    當得利規定請求返還500萬元，為有理由。
  按給付無確定期限者，債務人於債權人得請求給付時，經其
    催告而未為給付，自受催告時起，負遲延責任。其經債權人
    起訴而送達訴狀，或依督促程序送達支付命令，或為其他相
    類之行為者，與催告有同一之效力。又遲延之債務，以支付
    金錢為標的者，債權人得請求依法定利率計算之遲延利息。
    應付利息之債務，其利率未經約定，亦無法律可據者，週年
    利率為百分之五。民法第229條第2項、第233條第1項、第20
    3條定有明文。本件原告請求被告給付500萬元，屬以支付金
    錢為標的，而原告之調解聲請狀繕本於109年8月25日送達被
    告，有本院送達證書(本院卷第57頁)在卷可稽，是其請求被
    告給付自調解聲請狀繕本送達被告後1個月之翌日起即109年
    9月26日起至清償日止按週年利率百分之五計算之利息，核
    與上開法規相符，應屬有據。
四、綜上所述，原告依不當得利法律關係請求被告給付500萬元
    ，及自109年9月26日起至清償日止，按週年利率百分之五計
    算之利息，為有理由，應予准許；本院既已依不當得利法律
    關係准許原告請求，則就其依無因管理法律關係請求部分，
    即毋庸再予論斷，附此敘明。
五、兩造均陳明願供擔保，聲請宣告假執行及免為假執行，經核
    均合於法律規定，爰分別酌定相當之擔保金額宣告之。
六、本件事證已臻明確，兩造其餘攻擊防禦方法及證據，核與判
    決之結果不生影響，爰不一一論列，併此敘明。
七、訴訟費用負擔之依據：民事訴訟法第78條。
中　　華　　民　　國　 111　　年　　 10　 月　　19　　日
                          民事第二庭
            　　　　　　　　　法　官  辜  漢  忠　
以上正本係照原本作成。
如對本判決上訴，應於判決送達後20日內向本院提出上訴狀，若
委任律師提起上訴者，應一併繳納上訴審裁判費，否則本院得不
命補正逕行駁回上訴。
中　　華　　民　　國　　111 　年　　10　　月　　19　　日
                              書記官  潘  盈  筠
附表
編號 代墊對象 代墊日期 說明 金額(元) 給付方式 金額合計(元) 1 實鴻營造有限公司 105/11/14 為取回遭原承攬人實鴻營造扣留之萬家春建案建照，支付被告積欠實鴻營造之工程款 1,170,000 支票票號：ND0000000     3,200,000     300,000 支票票號：ND0000000       200,000 支票票號：ND0000000       765,000 支票票號：ND0000000       765,000 支票票號：ND0000000   2 江芬紅 106/1/25 跑建照費用 40,000 現金  40,000 3 李建文 105/12/31 賴雿基欠款 500,000 現金  500,000 4 瑋成公司有限公司 106/1/1 替被告叫混凝土壓送車費用 46,851 現金   46,851 5 佑福營造工程有限公司 106/1/3 板信銀行擔保費(第1期) 800,000 現金匯款     1,650,000   106/1/25 板信銀行擔保費(第2期) 350,000 現金匯款     106/4/19 板信銀行擔保費(第3期) 500,000 現金匯款   6 億成機電有限公司  106/3/23 被告積欠工程款 837,687 支票票號：KF0000000   2,428,750   106/3/23  837,688 支票票號：KF0000000     106/7/15  753,375 支票票號：KF0000000   7 技師勘驗 106/6/30 替被告找技師做鋼筋輻射測試及混凝土強度測試報告 83,000    83,000 8 代墊地價稅 106/6/28 被告與板信銀行定由被告支付之地價稅。 157,971 現金   266,948   106/8/1  108,977 現金   9 朱文熙建築師 106/11/25 五大管線變更費用 120,000 支票票號：KF0000000     560,000   106/11/25 結構體完成費用 210,000 支票票號：KF0000000     107/1/25 第二次變更費用 230,000 支票票號：KF0000000   10 瑋成公司有限公司 106/11/10 被告積欠瑋成公司清理萬家春建案三樓至地下室之費用 1,200,000 憑本院卷第74、494頁之切結書請求被告付款    1,200,000 11 板信銀行 107/1/25 被告105年11月至107年2月之融資利息 6,890,000 現金匯款   6,890,000 合計      16,865,549 
註：上列金額單位均為新臺幣。